最高法院刑事判決　　　　　　一○○年度台上字第三○五五號
上　訴　人　莊順洲
　　　　　　曾俊虎
上 列一 人
選任辯護人　邱銘律師
上　訴　人　廖峻延 （即廖俊賢）
　　　　　　　　　　男民國○○年○月○○日生
　　　　　　　　　　身分證統一編號：Ｚ000000000
　　　　　　　　　　住台灣省嘉義縣中埔鄉富收村興化46之
　　　　　　　　　　18號
上列上訴人等因違反槍砲彈藥刀械管制條例案件，不服台灣高等
法院台南分院中華民國九十九年七月二十七日、十月二十七日第
二審判決（九十九年度上訴字第六七八號，起訴案號：台灣嘉義
地方法院檢察署九十五年度偵字第三二五六、三四八五號），提
起上訴，本院判決如下：
    主  文
上訴駁回。
    理  由 
按刑事訴訟法第三百七十七條規定，上訴於第三審法院，非以判
決違背法令為理由，不得為之。是提起第三審上訴，應以原判決
違背法令為理由，係屬法定要件。如果上訴理由書狀並未依據卷
內訴訟資料，具體指摘原判決不適用何種法則或如何適用不當，
或所指摘原判決違法情事，顯與法律規定得為第三審上訴理由之
違法情形，不相適合時，均應認其上訴為違背法律上之程式，予
以駁回。本件分二部分說明之。
一、上訴人莊順洲部分：
本件上訴人莊順洲上訴意旨略稱：莊順洲對原判決不服，關於非
法製造槍枝部分，依法務部調查局來函所示，扣案之工具不足以
製造槍枝，可見莊順洲在警詢及偵查中之自白與事實不符，且其
後應訊時，莊順洲已加以否認，原判決仍予論罪科刑，於法有違
。又警方發覺莊順洲持有槍枝之事實，並不能逕認其改造槍枝部
分之犯罪，已同時被發覺，況改造槍枝與持有槍枝部分，係分別
由不同之警察機關移送偵查，足見改造槍枝部分係莊順洲主動向
警方自首，原判決未依自首之規定減輕其刑，同有違誤等語。
惟查：原判決認定莊順洲有原判決事實欄所記載非法持有、寄藏
可發射子彈具有殺傷力之槍枝、子彈及非法製造可發射子彈具有
殺傷力之槍枝、子彈犯行，係以莊順洲雖否認非法製造槍、彈，
然其對於非法持有12GAUGE制式霰彈三顆、制式9MM子彈一顆、仿
FN廠1910型改造手槍一支、武士刀一把，以及為廖峻延（即廖俊
賢）寄藏改造霰彈長槍一支、12GAUGE 制式霰彈二顆之事實，均
坦承不諱，並有搜索扣押筆錄、扣押物品目錄表、現場照片附卷
可稽，及有上開槍、彈、刀械扣案足憑。而扣案仿FN廠1910型改
造手槍一支（含彈匣一個，槍枝管制編號0000000000）、改造霰
彈長槍一支（槍枝管制編號0000000000），均可擊發適用之子彈
，均具殺傷力；12GAUGE制式霰彈二顆、12GAUGE制式霰彈三顆、
9MM 制式子彈一顆亦均具殺傷力等情，有內政部警政署刑事警察
局（下稱：刑事警察局）民國九十五年七月二十日刑鑑字第０九
五００七０六九九號、九十五年七月二十七日刑鑑字第０九五０
０九一一三三號槍彈鑑定書在卷可按。足認莊順洲上開自白與事
實相符，此部分犯行洵堪認定。又莊順洲製造仿BERETTA 廠M9型
、84型改造手槍各一支、9MM改造子彈五顆、8MM改造子彈八顆之
事實，業據莊順洲於警詢及偵查中坦白承認，且莊順洲就其如何
改造槍、彈、改造槍、彈相關知識之取得、改造過程及改造槍、
彈之動機等細節，均供述明確，復有警方自其住處起出之改造完
成之槍、彈及改造槍、彈所用之零件、工具等物扣案，暨相關搜
索（扣押）筆錄、扣押物品目錄表與現場照片可憑。上開槍、彈
經送鑑定結果，仿BERETTA 廠M9型改造手槍一支（含彈匣一個，
槍枝管制編號0000000000）及仿BERETTA 廠84型改造手槍一支（
含彈匣二個，槍枝管制編號0000000000），均可擊發適用之子彈
，均具殺傷力；9MM改造子彈五顆、8MM改造子彈八顆，均具殺傷
力等情，有前述第0000000000號槍彈鑑定書可參。又
槍枝管制編號0000000000號改造貝瑞塔手槍槍身，與其他改造工
具（如銼刀、手持式打磨機）、槍枝零件（如槍管、複進簧）均
置於同一橘色工具箱內，有現場照片可考。從被查獲之橘色工具
箱內置有手槍槍身、改造工具、槍枝零件以觀，可見莊順洲係使
用該工具箱內之工具打磨槍管後再進行槍管組裝甚明。此外，復
有其他改造槍、彈所必須之工具（如電鑽鑽頭）、零件（底火、
底火片）等物扣案可證。足認莊順洲自白改造槍、彈，與事實相
符，其嗣後翻供，無非卸責之詞，不足採信。製造槍、彈犯行，
洵堪認定。因而維持第一審依想像競合犯規定，分別從一重論處
莊順洲非法寄藏可發射子彈具有殺傷力之槍枝罪刑及非法製造可
發射子彈具有殺傷力之槍枝罪刑（均累犯）部分之判決，駁回莊
順洲在第二審之上訴，已詳敘其所憑之證據及認定之理由。所為
論斷，均有卷存資料可資覆按。按證據之取捨及證據證明力如何
，均屬事實審法院得自由裁量、判斷之職權，倘此項裁量、判斷
，並未悖乎通常一般之人日常生活經驗之定則或論理法則，復已
於判決內論敘其何以作此判斷之心證理由者，即不能任意指摘其
為違法，據為提起第三審上訴之合法理由。原判決就其如何依憑
莊順洲於警詢、偵查中之自白，以及卷附之搜索（扣押）筆錄、
扣押物品目錄表、現場照片、槍彈鑑定書及扣案之改造工具、改
造槍、彈等物，並參酌改造手槍槍身與改造工具、槍枝零件均置
於同一橘色工具箱內等情，為綜合判斷，據以認定莊順洲有改造
槍、彈犯行之心證理由，已論述綦詳，而莊順洲僅係將槍枝、子
彈加以改造，並非從事槍枝、子彈或其主要零組件之生產製造行
為，則法務部調查局函謂：「送鑑工具，認不是槍枝、子彈主要
零組件之生產、製造工具」云云（第一審卷(三)第四頁），對於原
判決之論斷並無影響，不足為其有利之認定。而警方執行搜索時
，既然發現改造手槍槍身與改造工具、槍枝零件均置於莊順洲之
橘色工具箱內，顯已發覺莊順洲涉有改造槍枝罪嫌，而與自首之
要件不合，原審未依自首之規定予以減輕其刑，亦無違法可言。
關於莊順洲非法持有、寄藏槍、彈及非法製造槍、彈部分，莊順
洲上訴意旨，徒憑己意，就原判決已有調查說明及不影響判決本
旨之事項，或就原審證據取捨及判斷證據證明力之職權行使，泛
指其違法，難認係適法上訴第三審之理由。其此部分之上訴為違
背法律上之程式，應予駁回。至莊順洲以一行為同時觸犯槍砲彈
藥刀械管制條例第十四條第三項非法持有刀械部分，核屬刑事訴
訟法第三百七十六條第一款所定不得上訴第三審法院之案件。而
得上訴第三審之非法持有、寄藏槍、彈及非法製造槍、彈部分之
上訴既不合法，應從程序上予以駁回，關於非法持有刀械部分，
自無從適用審判不可分原則，併為實體上之審判，應併予駁回。
二、上訴人曾俊虎、廖峻延部分：
本件上訴人曾俊虎上訴意旨略稱：原審未依刑事訴訟法第三百六
十七條但書規定，定期間先命補正，即認曾俊虎所提第二審上訴
書狀未記載具體理由，不經言詞辯論，逕行判決上訴駁回，有違
憲法第十六條保障人民訴訟權之規定。又曾俊虎從未持扣案槍枝
犯案，且自偵查中起即坦承犯行，並供出槍枝上手，而警方係經
其同意執行搜索，其並自行取出改造手槍及其他扣案物品，有警
詢筆錄可參，則其是否係自首得以減輕其刑，即值研求。又廖峻
延到案在曾俊虎之後，是否係因曾俊虎供出槍、彈來源始予以查
獲，而有槍砲彈藥刀械管制條例第十八條第四項減輕其刑之適用
，亦有探究之餘地。原審未實體審理並予減輕其刑，亦於法有違
等語。上訴人廖峻延上訴意旨略稱：原判決認定扣案仿 BERETTA
廠92FS型、M-9 型改造手槍及子彈，係廖峻延會同警方前往嘉義
縣中埔鄉○○村○○○段水利會前水泥管內起出，事實上，前開
槍、彈係王仁宏所藏放，與伊無關，伊係經王仁宏告知後，方知
該藏放地點，不能以伊會同警方起出槍、彈，即認槍、彈係伊所
藏放。又廖峻延雖先後供述不一，但不能謂嗣後所辯必定不實，
先前所為自白即屬實在；且除該自白外，並無其他證據足認其自
白與事實相符，遽予論科，即有未合。又廖峻延並未將改造之霰
彈長槍與子彈、仿BERETTA 廠84型手槍交付莊順洲、曾俊虎，廖
峻延於偵查中承認此部分犯行，是要幫其二人脫罪，而其二人與
廖峻延利害關係相對立，所供應不可採，原審予以採信，同有違
誤等語。
惟查：原判決維持第一審論處曾俊虎非法寄藏可發射子彈具有殺
傷力之槍枝罪刑及論處廖峻延非法持有可發射子彈具有殺傷力之
槍枝罪刑部分之判決，駁回其二人在第二審之上訴。係以不服第
一審判決而上訴者，應於上訴書狀敘述具體理由，此為上訴必備
之程式，刑事訴訟法第三百六十一條定有明文。倘上訴書狀僅泛
言第一審判決認定事實錯誤、違背法令、量刑過重等詞，皆非具
體理由。本件曾俊虎、廖峻延因違反槍砲彈藥刀械管制條例案件
，經第一審判處曾俊虎有期徒刑四年，併科罰金新台幣（下同）
五萬元；廖峻延有期徒刑六年，併科罰金二十萬元，均併為相關
從刑之諭知。其二人不服，提起第二審上訴。曾俊虎所提上訴書
狀略以：其自本案偵查中起，即已坦承犯行，且未曾持有扣案槍
枝犯案，第一審量刑顯然過重云云。廖峻延所提上訴書狀略稱：
其係經王仁宏告知後，方知槍、彈藏放地點，不能以其會同警方
起出槍、彈，即認該槍、彈係其所藏放；又廖峻延雖先後供述不
一，但不能謂嗣後所辯必定不實，先前所為之自白即屬實在；縱
認廖峻延成立犯罪，惟扣案仿BERETTA廠92FS型、M-9型改造手槍
及子彈，係其會同警方所起出，已阻止危險物品繼續危害社會秩
序，足見其有悔悟之心，犯後態度尚佳，請審酌上開事由，減輕
其刑責等語。惟第一審判決認定曾俊虎有非法寄藏槍枝犯行，係
依憑曾俊虎於第一審審理時對犯罪事實坦承不諱，核與廖峻延證
述情節相符，並有自曾俊虎住處扣得之仿BERETTA 廠84型改造手
槍（含彈匣一個，槍枝管制編號0000000000）可稽。該改造手槍
可擊發適用之子彈，具殺傷力，有刑事警察局九十五年七月二十
日刑鑑字第0000000000號槍彈鑑定書可參，足認其自
白與事實相符，犯行堪以認定。審酌曾俊虎明知槍枝係高度危險
物品，仍予寄藏，對社會治安之潛在危險非輕，及其係國中畢業
、已婚，目前經營檳榔攤為生，事後坦承犯行表示悔意等一切情
狀，量處前開之刑。是第一審判決已依刑法第五十七條規定，具
體審酌曾俊虎一切犯罪情狀，以為量刑之依據。曾俊虎所提上訴
書狀泛指第一審量刑過重，難謂已敘述具體理由。又第一審判決
認定廖峻延有非法持有槍枝犯行，係依憑廖峻延對於犯罪事實供
承不諱，並坦陳：在嘉義縣中埔鄉○○村○○○段水利會前水泥
管內起獲之仿BERETTA廠92FS型、M-9型改造槍、彈，係於九十五
年三月十八日用當日報紙及透明塑膠袋將槍、彈包住後，藏放在
該處；改造霰彈長槍、子彈，係伊交給莊順洲藏放的沒錯；仿BE
RETTA 廠84型改造手槍，係於九十五年三月中旬，伊通知曾俊虎
前來伊女友住處取走藏放各等語，核與證人蔡瀛洲證稱：伊有親
眼見到廖俊賢（即廖峻延）拿改造霰彈長槍給莊順洲；莊順洲供
述：伊有幫廖俊賢藏放槍、彈，藏放在嘉義縣縣道嘉166 線公路
北斗段砂石場樹林內之改造霰彈長槍、子彈，均係廖俊賢的；以
及曾俊虎指陳：在伊住處查獲之仿BERETTA 廠84型改造手槍，係
向廖俊賢拿的各等語，悉相符合，顯見上開槍、彈係由廖峻延自
行或交付他人藏放無訛。而扣案之仿BERETTA 廠92FS型改造手槍
（含彈匣一個，槍枝管制編號為0000000000 ）、M-9型改造手槍
（含彈匣一個，槍枝管制編號0000000000），均可擊發適用之子
彈，均具殺傷力；直徑約9MM 土造子彈六顆，亦均具殺傷力，有
刑事警察局九十五年六月九日刑鑑字第０九五００七八二四三號
槍彈鑑定書可查。扣案之改造霰彈長槍一支（槍枝管制編號0000
000000 ），可擊發適用之子彈，具殺傷力；12GAUGE制式霰彈二
顆，均具殺傷力；扣案仿BERETTA 廠84型改造手槍（含彈匣一個
，槍枝管制編號0000000000），可擊發適用之子彈，具殺傷力，
亦有前述0000000000號槍彈鑑定書可參，足認廖峻延
之自白與事實相符。其事後飾詞否認，所言前後矛盾，自無足採
，犯行堪以認定。審酌廖峻延持有槍、彈，對社會治安之潛在危
險非輕，其係高中畢業、已離婚，從事資源回收工作，收入不太
穩定，及其犯罪之動機、目的、手段、犯後態度等一切情狀，量
處前開之刑。是第一審判決已說明其取捨證據之心證理由，並已
具體審酌廖峻延一切犯罪情狀，以為量刑之依據。廖峻延上訴書
狀泛指第一審判決採信其自白不當及量刑過重，難認已敘述具體
理由。因依刑事訴訟法第三百六十一條第二項、第三百六十七條
前段規定，予以駁回，已詳敘其理由。按刑事訴訟法第三百六十
一條第二項明定：「上訴書狀應敘述具體理由」，此為法定程式
。而上訴之目的，既在於請求第二審法院撤銷或變更第一審之判
決，是所稱「具體」理由，當係抽象、空泛之反面，僅泛言原判
決認事用法不當、採證違法或判決不公、量刑過重等詞，而無實
際論述內容，即無具體可言。至於上訴理由之具體與否，係屬第
二審法院審查範圍，不在第一審法院命補正之列。又同法第三百
六十七條於九十六年七月四日修正為：「第二審法院認為上訴書
狀未敘述理由或上訴有第三百六十二條前段之情形者，應以判決
駁回之。但其情形可以補正而未經原審法院命其補正者，審判長
應定期間先命補正。」，增訂「上訴書狀未敘述上訴理由」之情
形，始應命補正。本規定係與第三百六十一條第三項前段規定：
「上訴書狀未敘述理由者，應於上訴期間屆滿後二十日內補提理
由書於原審法院」相互銜接，第一、二審法院依該二條文規定應
命補正者，皆以「上訴書狀未敘述理由」之情形為限。僅於「上
訴書狀未敘述上訴理由」之情形，為保障上訴人之權益，始有補
正之問題。如上訴書狀形式上已敘述不服原判決之意旨者，即與
未敘述上訴理由之情形有別，無庸再命補正；至於其理由是否具
體，屬第二審法院審查之範圍，亦不在命補正之列。本件曾俊虎
所提第二審上訴書狀既已敘述理由，即不生命補正之問題。而其
所載理由僅泛指第一審量刑過重，自難謂已敘述具體理由。原審
認其上訴不合法，逕行判決駁回，於法並無不合。而警方係先於
九十五年四月二十八日，持法官核發之搜索票在嘉義市○區○○
○街三十八號將莊順洲查獲，嗣依莊順洲之供述，得知曾俊虎、
廖峻延均持有槍、彈，乃帶同警方於九十五年五月十日前往台南
市東山區嶺南里牛稠子三十九之二號曾俊虎住處，經其同意後執
行搜索，起出上開扣案改造手槍，有莊順洲之警詢筆錄可按（第
三二五六號偵查卷第五十一頁）。是警方執行搜索前，事先已知
悉曾俊虎持有改造手槍，而廖峻延亦非由於曾俊虎之供述方被查
獲，自不生適用自首規定及槍砲彈藥刀械管制條例第十八條第四
項規定減輕其刑之問題。曾俊虎上訴意旨泛指原判決違法，自非
合法上訴第三審之理由。又廖峻延所提第二審上訴書狀，僅泛言
第一審判決採信其自白不當及量刑過重，難認已敘述具體理由，
原判決已論述甚詳；廖峻延上訴意旨對於原判決認其所提第二審
上訴書狀未敘述具體理由，不合法律上程式，適用上開規定予以
駁回，究竟有何違背法令之處，並無一語涉及，徒憑己見，泛指
原判決認事不當及採證違法，亦非適法上訴第三審之理由。其二
人之上訴均違背法律上之程式，應予駁回。
據上論結，應依刑事訴訟法第三百九十五條前段，判決如主文。
中    華    民    國  一○○  年    六    月    九    日
                      最高法院刑事第一庭
                          審判長法官  董  明  霈  
                                法官  張  清  埤  
                                法官  張  祺  祥  
                                法官  洪  佳  濱  
                                法官  韓  金  秀  
本件正本證明與原本無異
                                      書  記  官  
中    華    民    國  一○○  年    六    月    十    日
                                                      Ｑ